【裁判字號】    98,審重訴,352
【裁判日期】    980410
【裁判案由】    侵權行為損害賠償
【裁判全文】
臺灣臺北地方法院民事裁定           98年度審重訴字第352號
原      告  劍橋開發股份有限公司
法定代理人  甲○
被      告  中央租賃股份有限公司
兼      上
法定代理人  丁○○
被      告  丙○○
            戊○○
            乙○○
                        號2樓.
上列當事人間請求侵權行為損害賠償事件，原告提起附帶民事訴
訟，經本院刑事庭以94年度重附民字第71號裁定移送前來，本院
裁定如下：
    主  文
原告之訴及假執行之聲請均駁回。
訴訟費用由原告負擔。
    理  由
一按因犯罪而受損害之人，於刑事訴訟程序得附帶提起民事訴訟
  ，對於被告及依民法負賠償責任之人，請求回復其損害，刑事
  訴訟法第487條第1項定有明文，惟該條項所稱之依民法負賠償
  責任之人，係指該刑事案件中依民法規定應負賠償責任之人而
  言。故附帶民事訴訟之原告所主張之共同加害人，必以在刑事
  訴訟程序中經認定係共同侵權行為之人，始得謂為依民法負賠
  償責任之人，否則對之提起附帶民事訴訟，自難謂為合法。又
  刑事庭移送民事庭之附帶民事訴訟，僅移送後之訴訟程序應適
  用民事訴訟法，至移送前之訴訟行為是否合法，仍應依刑事訴
  訟法決定之。移送民事庭之附帶民事訴訟於移送前提起時，不
  備刑事訴訟法之合法要件，即屬民事訴訟法第249條第1項第 6
  款所謂之起訴不備其他要件，應以裁定駁回之。再按刑事法院
  得依刑事訴訟法第504條第1項規定，將附帶民事訴訟以裁定移
  送於該法院民事庭者，以刑事部分宣告被告有罪之判決者為限
  ，至刑事訴訟諭知無罪之判決，刑事法院應依同法第503條第1
  項前段規定，以判決駁回原告之訴，如誤以裁定移送於民事庭
  ，其訴之不合法不因移送民事庭而受影響，受移送之民事庭應
  認原告之訴為不合法以裁定駁回之，最高法院著有95年台抗字
  第366號裁定、52年台上字第3055號判例、44年台抗字第4號判
  例、66年度台上字第1094號判例可資參照。
二經查：
  (一)原告於本院刑事庭94年度重訴字第47號違反商業會計法等案
    件繫屬中提起附帶民事訴訟，主張因被告詐欺等犯罪行為，
    致其受有損害，爰依法請求被告連帶賠償新臺幣（下同）15
    ,594,010元，並願供擔保聲請宣告假執行。本院刑事庭嗣於
    該案審結後，依刑事訴訟法第504條第1項前段規定，將該附
    帶民事訴訟以94年度重附民字第71號裁定移送本庭審理。
  (二)查被告乙○○並非本件刑事案件之被告，亦未在刑事訴訟程
    序中經認定係共同侵權行為人，此觀該刑事判決書即明。又
    原告前在臺灣臺南地方法院檢察署（下稱臺南地檢署）對被
    告乙○○提出刑事詐欺等告訴，經檢察官為不起訴處分（案
    列94年度偵字第5834號），嗣經原告聲請再議後，臺灣高等
    法院臺南分院檢察署作成94年度上聲議字第616 號處分書，
    駁回其再議確定，有該不起訴處分書、處分書在卷可稽。依
    上開說明，自難謂被告乙○○為依民法負賠償責任之人，原
    告對之提起本件附帶民事訴訟，核與刑事訴訟法第487條第1
    項之規定不符，自非合法。
  (三)又被告戊○○被訴違反商業會計法等罪嫌部分，業經本院以
    94年度重訴字第47號為其無罪之判決，有該刑事判決書在卷
    可稽。揆諸首揭說明，刑事庭本應依刑事訴訟法第503條第1
    項前段規定判決駁回原告此部分之附帶民事訴訟，其誤以裁
    定將該訴移送於本庭，本庭仍應以起訴不合法，裁定駁回原
    告此部分訴訟。
  (四)至原告主張被告丙○○、丁○○共同基於意圖為自己及被告
    中央租賃股份有限公司（下稱中央租賃公司）不法所有之犯
    意聯絡，以要求申貸客戶提供與契約金額相等、分期還款及
    擔保票據各占四成與六成為條件，代替辦理機器設備動產擔
    保交易之設定登記，佐以其他優惠措施，意欲藉由浮報契約
    金額之方式，向不知情之申貸客戶詐取擔保票據後，再向金
    融機構虛偽表示該等額外徵提之擔保付款票據亦屬正常交易
    契約內之分期還款票據，以提高各金融機構之融資金額，致
    申貸客戶陷於錯誤，而簽訂融資租約等契約書，並交付本票
    予中央租賃公司作為還款保證部分，前開刑事判決均以查無
    實據，認定被告丙○○、丁○○並無此等犯罪事實，本應為
    無罪之判決，惟因檢察官認此部分與其他有罪部分有裁判上
    一罪關係而提起公訴，爰就該等部分不另為無罪之諭知，此
    觀該判決書理由欄之記載即明（見卷附刑事判決書第 35-42
    頁、第55頁參照）。揆諸前揭說明，刑事庭本應依刑事訴訟
    法第503條第1項前段以判決駁回原告此部分之訴，其誤以裁
    定移送於本庭，本庭仍應以起訴不合法駁回該部分訴訟。況
    遍觀該刑事判決書，並未認定原告有因被告丙○○、丁○○
    之犯罪行為而受害，或被告丙○○、丁○○因犯罪而依民法
    規定對原告負有損害賠償義務，原告既非此刑事判決所認定
    犯罪行為之被害人，其提起本件附帶民事訴訟，自屬無據。
  (五)原告復主張被告丙○○、丁○○分別擔任中央租賃公司之董
    事長、總經理，被告戊○○、乙○○則分別擔任中央租賃公
    司臺南分公司之經理、襄理，中央租賃公司依民法第28條「
    法人對於其董事或其他有代表權之人因行職務所加於他人之
    損害，與該行為人連帶負賠償之責任」之規定，應就其所受
    損害，與被告丙○○、丁○○、戊○○、乙○○負連帶賠償
    責任云云。然被告丙○○、丁○○、戊○○、乙○○並非刑
    事訴訟法第487條第1項所指之被告及依民法負賠償責任之人
    ，如前述，則中央租賃公司即無由依前開民法第28條規定，
    與彼等連帶負侵權行為損害賠償之責，原告自不得對中央租
    賃公司提起本件附帶民事訴訟請求賠償。
  (六)綜上所述，原告提起本件附帶民事訴訟，要與刑事訴訟法所
    定之要件未合，雖本院刑事庭誤以裁定將該訴移送於本庭，
    本庭仍應以起訴不合法，裁定駁回原告之訴。原告之訴既經
    駁回，其假執行之聲請即失所附麗，應併予駁回之。
三依民事訴訟法第249條第1項第6 款、第95條、第78條，裁定如
  主文。
中    華    民    國    98    年    4     月    10    日
                  民事第六庭    法  官  陳婷玉
以上正本係照原本作成
如不服本裁定應於送達後10日內向本院提出抗告狀，並繳納抗告
費新臺幣1,000元
中    華    民    國    98    年    4     月    10    日
                                書記官  曾靖雯


司法院資訊處製作；財團法人民間司法改革基金會備份。
